【裁判字號】    95,交聲,388
【裁判日期】    950721
【裁判案由】    聲明異議
【裁判全文】
臺灣高雄地方法院交通事件裁定         95年度交聲字第388號
原處分機關  高雄市政府
異  議  人
即受處分人  甲○○
上列異議人即受處分人因違反道路交通管理處罰條例案件，對於
高雄市政府（交通事件裁決中心）於民國95年5 月19日所為之處
分（原處分案號：高市府交裁字第裁32-B00000000號）聲明異議
，本院裁定如下：
    主  文
原處分裁決罰鍰部分撤銷，不罰。
其他異議駁回。
    理  由
一、聲明異議意旨略以：異議人即受處分人於民國95年5 月2 日
    駕駛ZQ-6485 號車輛，行經高雄市○○街55號前，與呂秀合
    所駕駛之自小客車發生擦撞，經警測得酒後吐氣所含酒精濃
    度超過1.11毫克，經警移送檢察官偵查，乃高雄市○○○○
    道路交通管理條例第35條第1 項第1 款規定處新台幣（下同
    ）49,500元，核與行政罰法一事不二罰之規定不合，為此爰
    於法定期間內提出異議等語。
二、按「汽車駕駛人，駕駛汽車經測試檢定，酒精濃度超過規定
    標準者，處新台幣15000 元以上60000 元以下罰鍰，並當場
    移置保管其車輛及吊扣其駕駛執照1 年；因而肇事致人受傷
    者，並吊扣其駕駛執照2 年；致人重傷或死亡者，吊銷其駕
    駛執照，並不得再考領」，道路交通管理處罰條例第35條第
    1 項第1 款定有明文；又「服用毒品、麻醉藥品、酒類或其
    他相類之物，不能安全駕駛動力交通工具而駕駛者，處1 年
    以下有期徒刑、拘役或3 萬元以下罰金」，刑法第185 條之
    3 亦有明文。再者，按民國94年2 月5 日公布、95年2 月5
    日施行之行政罰法第26條規定：「一行為同時觸犯刑事法律
    及違反行政法上義務規定者，依刑事法律處罰之。但其行為
    應處以其他種類行政罰或得沒入之物而未經法院宣告沒收者
    ，亦得裁處之。前項行為如經不起訴處分或為無罪、免訴、
    不受理、不付審理之裁判確定者，得依違反行政法上義務規
    定裁處之」，此即所謂一事不二罰原則。是以，汽車駕駛人
    一個酒後駕駛汽車行為，經測試檢定酒精濃度超過規定標準
    ，而同時涉有刑法第185 條之3 公共危險罪嫌時，道路交通
    管理處罰機關除有行政罰法第26條第1 項但書得處以其他種
    類行政罰者之情形，得裁處其他種類行政罰外，關於罰鍰部
    分，即應依上開行政罰法第26條及道路交通管理處罰條例第
    10 條 規定移送地方法院檢察署處理，除於移送後再有上開
    行政罰法第26條第2 項所定不起訴等事由，得依違反行政法
    上義務規定裁處之情形外，不得逕依道路交通管理處罰條例
    第35 條 第1 項第1 款規定，裁處行為人罰鍰之行政罰。
三、經查：本件異議人有於旨揭所示時、地酒後駕車違反道路交
    通管理處罰條例第35條第1 項第1 款規定之行為，為其所不
    爭執，然異議人上開酒後駕車行為另經警移送臺灣高雄地方
    法院檢察署處理，該署檢察官於95年6 月14日以95年度偵字
    第14547 號聲請簡易判決處刑，並經本院於95年7 月20日以
    95 年 度交簡字第1842號判處有期徒刑2 月，得易科罰金等
    節，有上開案號聲請書、判決書附卷可憑，是異議人上開酒
    後駕車經測試檢定超過規定標準之行為，顯然係一行為同時
    觸犯刑事法律及違反行政法上義務規定。揆諸上揭法規及意
    旨，受處分人上述酒後駕車違規之情事，除其行為應處以其
    他種類行政罰即吊扣駕駛執照12個月部分，亦得裁處之外，
    其違反行政法上義務而受罰鍰49 ,500 元部分，依行政罰法
    第26 條 第1 項前段規定，即應依刑事法律處罰之，不再爰
    依上揭道路交通管理處罰條例等規定裁罰之。
四、綜上所述，原處分機關高雄市政府上開罰鍰之行政裁罰，即
    有未洽，故就此部分之原處分應予撤銷，並為不罰之諭知，
    而受處分人就此部分之異議，為有理由。至於，原處分機關
    上開吊扣駕駛執照12個月之行政裁罰，依上開道路交通管理
    處罰條例等規定及行政罰第26條第1 項但書之規定，則核無
    不當，而受處分人既係就上開原處分均予異議，此部分異議
    ，自屬無理由，應予駁回。
五、綜上，應依道路交通管理處罰條例第87條第2 項、道路交通
    案件處理辦法第19條、第20條之規定，裁定如主文。
中    華    民    國    95    年    7     月    21    日
                      交通法庭  法  官  林瑋桓
以上正本證明與原本無異。
如不服本裁定，應於送達後5日內，向本院提出抗告狀。
中    華    民    國    95    年    7     月    21    日
                                書記官  謝群育


司法院資訊處製作；財團法人民間司法改革基金會備份。
